【裁判字號】    91,訴,465
【裁判日期】    920127
【裁判案由】    妨害自由等
【裁判全文】
臺灣臺北地方法院刑事判決                          九十一年度訴字第四六五號
    公  訴  人  臺灣臺北地方法院檢察署檢察官
    被      告  乙○○  男  二.
右列被告因妨害自由等案件，經檢察官聲請簡易判決處刑（九十年度偵字第七二一三
號），經本院改依通常程序審理，判決如左：
    主  文
乙○○無罪。
    理  由
一、本件檢察官聲請簡易判決意旨略以：被告乙○○意圖為自己不法之所有，於民國
    八十九年十二月七日晚間十時三十分許，在臺北市中山區○○○路○段四五巷三
    五號前，將甲○○強行拖入該址二樓之「爵色國際美容護膚」店內，剝奪甲○○
    行動自由，並以「小姐你已經看到，作不作都要交錢，大門已經關上你也出不去
    」等語，強迫甲○○消費，甲○○因害怕無法出去及畏懼被打，遂交付現金新臺
    幣（下同）三千元及以信用卡刷卡六千三百元後方獲釋，嗣經甲○○報警而查獲
    ，因認被告乙○○涉犯刑法第三百零二條第一項剝奪人之行動自由罪嫌及同法第
    三百四十六條第一項恐嚇取財罪嫌。。
二、按犯罪事實應依證據認定之，無證據不得推定其犯罪事實。又不能證明被告犯罪
    者，應諭知無罪之判決，刑事訴訟法第一百五十四條、第三百零一條第一項分別
    定有明文。又按所謂證據，須適於為被告犯罪事實之證明者，始得採為斷罪資料
    ，如未能發現相當證據，或證據不足以證明，自不能以推測或擬制之方法，以為
    裁判基礎，最高法院五十三年臺上字第二七五○號判例參照。本件檢察官認被告
    乙○○涉犯有前揭罪嫌，無非係以被害人甲○○之指訴，以及甲○○之信用卡持
    卡人授權書、護膚店輪休排班表在卷可憑，為主要論據。訊據被告乙○○固坦承
    於前開時間伊有在上址之「爵色國際美容護膚」店內工作之情，惟堅決否認有何
    上開犯行，辯稱伊僅係攔住甲○○問他是否要出店外並開門讓甲○○出去等語。
三、經查，被害人甲○○於本院訊問時明確證稱「他（指被告）在樓下先拉進去，並
    且帶我到房間，後來我想要離開，其他人就對我恐嚇說沒交錢就不得離開，所以
    我把錢交給他們及信用卡讓他們刷卡之後，那個僑生（指被告）在看門，就打開
    門讓我走，並在我離開時那個看門的僑生就說不要耍花樣」、「（問？當時你到
    房間之後情形如何）因為我覺得消費金額太高，我覺得不合理，我就想要出去，
    後來就有幾個人過來威脅我說如果我不消費、刷卡的話就不讓我出去，但是我說
    我身上只有這些錢及信用卡而已，後來我將身上的錢給他們及信用卡給他們刷了
    之後他們就讓我出去，我要出去的時後那個拉我進去的僑生告訴我說不要耍什麼
    花樣」、「（問？當時警察抓到幾個人）人都從後門跑掉，後來警察破門而入，
    並未發現任何人，在收隊時，威脅我的僑生又回到現場，就被我認出來，我就告
    訴警察，所以警察就抓到那個僑生而已」、「（問？當時你們是否有跟那個抓到
    的僑生一起到警察局）有，但我是跟朋友自己去的，而那個僑生是被警察帶去的
    」、「（問？當時那個僑生是否有對你恐嚇及強迫你刷卡）沒有，他只在我離開
    時跟我說不要耍花樣」等語，顯見被告雖將被害人甲○○拉入前開護膚店內，然
    卻並非被告以「小姐你已經看到，作不作都要交錢，大門已經關上你也出不去」
    等語恐嚇及強迫甲○○消費，而係由護膚店內之其他人恐嚇強迫甲○○交付現金
    及以信用卡刷卡。再被告將被害人甲○○拉入護膚店內、及被告在被害人甲○○
    交付現金併以信用卡消費後開門讓甲○○離去時對其稱不要耍花樣等行為，是否
    構成私行拘禁或以其他非法方法剝奪甲○○之行動自由罪及恐嚇罪？查參諸被害
    人甲○○在本院訊問時證述「當天我跟我朋友經過案發地點，就有一個人跑過來
    說有沒有想要紓解一下，我們表示不要，這時有另外一個人過來，跟我們表示說
    『走啦，沒有關係，男人都有需要』，我朋友聽了以後有點心動，但是他沒有帶
    皮包，．．．叫我先進去紓解一下，一直到這個時候，都還沒有任何人強押我，
    我朋友接著就離開要去開車，我就半推半就的走進那家店裡」、「（問？當時你
    到房間之後情形如何）因為我覺得消費金額太高，我覺得不合理，我就想要出去
    ，後來就有幾個人過來威脅我說如果我不消費、刷卡的話就不讓我出去，但是我
    說我身上只有這些錢及信用卡而已，後來我將身上的錢給他們及信用卡給他們刷
    了之後他們就讓我出去，我要出去的時後那個拉我進去的僑生告訴我說不要耍什
    麼花樣」等語，可認被害人甲○○進入護膚店後在認消費金額不合理想要離去時
    才由逼迫他交付金錢、刷卡之人阻止甲○○離開現場，並非在甲○○一進入護膚
    店即讓被告限制及剝奪行動自由；又被害人甲○○於交付金錢及刷卡後離開現場
    時，被告對被害人所說之不要耍花樣等語，尚非加害被害人生命、身體、自由、
    名譽、財產之內容，而被害人已在可離開現場之情況，被告才對其說不要耍花樣
    等語，亦未讓被害人甲○○喪失行動自由。最後，被告雖然在被害人被恐嚇及妨
    害自由時亦於護膚店內工作，然本件並未查獲前開時地真正恐嚇及妨害被害人甲
    ○○自由之人，即並無積極證據可資證明被告與真正恐嚇及妨害被害人甲○○自
    由之人有何犯意聯絡及行為分擔。綜上所述，本件確實不能證明被告有前開妨害
    自由、恐嚇取財之犯行。此外，復查無其他積極證據，足資證明被告涉有刑法第
    三百零二條第一項妨害自由、同法三百四十六條第一項恐嚇取財之罪行，揆諸前
    揭規定及判例意旨，本件既不能證明被告犯罪，自應諭知無罪之判決。
據上論斷，應依刑事訴訟法第四百五十二條、第三百零一條第一項，判決如主文。
本案經檢察官侯少卿到庭執行職務。
中      華      民      國      九十二      年      一    月    廿七    日
                                      臺灣臺北地方法院刑事第七庭
                                          法  官  范智達
右正本證明與原本無異。
如不服本判決，應於判決送達後十日內，向本院提出上訴狀。
                                          書記官  賴敏慧
中      華      民      國      九十二      年      一    月    廿八    日


司法院資訊處製作；財團法人民間司法改革基金會備份。
